【裁判字號】    97,簡上,507
【裁判日期】    970716
【裁判案由】    詐欺
【裁判全文】
臺灣高雄地方法院刑事判決             97年度簡上字第507號
上  訴  人
即  被  告  丙○○
上列上訴人即被告因詐欺案件，不服本院高雄簡易庭97年度審簡
字第1976號中華民國97年5 月6 日第一審判決（聲請簡易判決處
刑書案號：97年度偵字第3530號），提起上訴，本院管轄之第二
審合議庭判決如下：
    主  文
上訴駁回。
    事實及理由
一、關於證據能力之意見：
  (一)按被告以外之人於審判外之陳述，雖不符前4 條之規定，而
    經當事人於審判程序同意作為證據，法院審酌該言詞陳述或
    書面陳述作成時之情況，認為適當者，亦得為證據，刑事訴
    訟法第159 條之5 第1 項定有明文。查被害人乙○○於案發
    後，隨即前往臺北縣警察局三重分局光明派出所製作筆錄，
    是該等陳述依法固屬被害人所為之審判外陳述，性質上屬於
    傳聞證據，且無刑事訴訟法第159 條之1 至之4 明定例外情
    形，依法原不具證據能力。然參以此等陳述既經檢察官與上
    訴人即被告丙○○均同意列為證據資料，本院復審酌該等陳
    述作成之外部情況並無不當，揆諸前揭說明，本院自得逕以
    前開證據方法採為認定事實之依據。
  (二)至卷附第一商業銀行（下稱第一銀行）三民分行（96）一三
    民字第49號函所檢附之被告帳戶交易明細表、第一銀行自動
    櫃員交易明細表3 紙、雅虎奇摩拍賣網頁列印資料，均電腦
    機器處理轉帳交易或拍賣紀錄後，直接作成之電磁紀錄，並
    無涉入人為知覺、記憶過程之錯誤危險，且為一般業務上製
    作之資料，均非傳聞證據，均具有證據能力。
二、本案經本院審理結果，認原審判決認事用法及量刑均無不當
    ，應予維持，並引用原審判決書（含聲請簡易判決處刑書）
    記載之事實、證據及理由（如附件）。
三、上訴人即被告上訴意旨略以：伊之存摺、提款卡是在五福路
    新堀江附近遺失，因為存摺及提款卡沒有在使用，認為不重
    要，一時疏忽放在車子置物箱內，在96年間機車置物箱被撬
    開，發現遺失提款卡、存摺、零錢，因為之前伊曾忘記密碼
    ，遂將密碼寫在便條紙上與提款卡、存摺放在一起，因為上
    課、上班很忙，故沒有向銀行及警察報備，伊否認犯罪，請
    求將原判決撤銷，而為無罪之判決云云。
四、經查：
  (一)被告丙○○對於第一銀行三民分行帳號00000000000 號帳戶
    ，係由其所申辦、所有之事實，於偵查中供承不諱（見97年
    度偵字第3530號卷第4 頁）。又被害人乙○○因遭詐欺集團
    以謊稱乙○○在雅虎奇摩拍賣網站購買物品時，因賣家電腦
    設定有誤，故須於當日24小時內，至自動櫃員機重新設定，
    以免遭重覆扣款之理由詐騙，而依詐欺集團之指示操作自動
    櫃員機，匯款新臺幣（下同）98,000 元 、100 元、1,000
    元至上開丙○○所有之第一銀行帳戶內，旋先後遭詐騙集團
    成員全數提領等情，亦據乙○○於警詢中指訴綦詳（見臺灣
    桃園地方法院檢察署96年度偵字第2634 7號影卷〈下稱偵一
    卷〉第11至12頁），並有第一銀行（96 ） 一三民字第49號
    函所檢附之被告帳戶交易明細表、第一銀行自動櫃員交易明
    細表3 紙、雅虎奇摩拍賣網頁列印資料5紙 等在卷可稽（見
    偵一卷第21、14至19頁），足認被告之上開第一銀行帳戶，
    確遭詐騙集團成員作為詐騙被害人轉帳款項後提領甚明。
  (二)被告雖辯稱伊之存摺、提款卡放在車子置物箱內，在96年間
    機車置物箱被撬開而遺失云云。惟按一般人至郵局或銀行申
    請開立帳戶，其目的不外於利用郵局或銀行帳戶作存、提款
    、轉帳等財產之金錢支配處分，故對於郵局或銀行發給之存
    摺、金融卡、提款卡、密碼等重要資料、物品，無不妥為保
    存，以防遺失或被盜用，損及個人財產權益，並遭濫用為財
    產犯罪之工具，倘有遺失或遭竊，衡諸常情，理應立即向警
    察局報案，或至少馬上將帳戶申辦止付，以免遭人竊領財產
    或作為犯罪之工具，故被告辯稱其將存摺、提款卡放於機車
    置物箱而遭竊，卻未即時採取掛失止付、以防遭人冒領款項
    或盜用前開帳戶等相關措施，已顯與經驗法則有違，容非可
    採。又衡諸常情，稍有社會經驗之一般人，均知提款卡應與
    其密碼分別保存，或者將密碼牢記心中，而無須在任何物體
    上標示或載明密碼，以免徒增帳戶遭人持提款卡併同密碼逕
    予盜領款項之風險，本件被告之教育程度為高中畢業，對前
    述一般社會經驗常情當知之甚稔，理應不至有將前開帳戶提
    款卡密碼記載於存簿、提款卡或併同放置，抑或置於任何他
    人隨處可見部位之情事，而被告自陳將存摺、提款卡密碼皆
    放在一起（見本院卷第20頁），亦屬有違常情，而不足採。
    再者，他人遺失或來路不明之帳戶，因隨時可能經由失主申
    辦掛失而無法使用、領款，甚或有因原帳戶所有人另行持有
    補發之存摺、金融卡，即可領走該帳戶內款項之可能，故詐
    欺集團為謀確實領取詐得之款項，自無使用此種他人所遺失
    之帳戶之理。
  (三)綜前所述，被告雖始終否認有何幫助詐欺取財犯行，然揆諸
    首揭說明，本院審酌卷載各項間接證據交互判斷，堪認被告
    確有交付前開帳戶存摺、提款卡及密碼予某不詳成年人，復
    由該人夥同其他人等持之以上述方式訛詐被害人乙○○，作
    為轉帳及提領詐欺款項之用等情，至為明灼。從而被告前開
    所辯云云，俱屬臨訟卸責之詞，委無足採。職是，本件事證
    明確，被告犯行洵堪認定，應依法論科。
五、核被告所為，係犯刑法第30條第1 項前段、第339 條第1項
    之幫助詐欺取財既遂罪。被告僅係提供前開帳戶存摺、提款
    卡暨密碼，並未實際參與詐欺過程，是其所為僅屬幫助該不
    詳人士詐欺取財犯罪之遂行，應論以幫助犯，並依正犯之刑
    度減輕其刑。原審以被告罪證明確，因而適用刑法第339 條
    第1 項、第30條、第41條第1 項前段，刑法施行法第1 條之
    1 ，並審酌被告雖未實際參與詐欺取財犯行，但其提供帳戶
    供不法犯罪集團使用，不僅造成執法機關不易查緝犯罪行為
    人，嚴重危害社會治安，助長社會犯罪風氣，更造成被害人
    求償上之困難，及被害人遭詐騙之金額等一切情狀，量處有
    期徒刑3 月，並斟酌本件犯罪情節、被告之經濟狀況及智識
    程度等情，諭知以1 千元折算1 日之易科罰金折算標準，其
    認事用法均無違誤，量刑亦屬妥適。職是，被告上訴意旨否
    認犯罪，指摘原判決認定事實有誤、請求改判云云，為無理
    由，應予駁回。
據上論結，應依刑事訴訟法第455 條之1 第1 項、第3 項、第36
8 條、第373條，判決如主文。
本案經檢察官甲○○到庭執行職務。
中    華    民    國    97    年     7    月    16    日
                  刑事第二庭  審判長法  官  簡志瑩
                                    法  官  呂明燕
                                    法  官  曾子珍
以上正本證明與原本無異。
不得上訴。
中    華    民    國    97    年    7     月    16    日
                                    書記官  王翌翔
附錄本判決論罪科刑之法條：
中華民國刑法第30條（幫助犯及其處罰）
幫助他人實行犯罪行為者，為幫助犯。雖他人不知幫助之情者，
亦同。
幫助犯之處罰，得按正犯之刑減輕之。
中華民國刑法第339條（普通詐欺罪）
意圖為自己或第三人不法之所有，以詐術使人將本人或第三人之
物交付者，處5 年以下有期徒刑、拘役或科或併科1 千元以下罰
金。
以前項方法得財產上不法之利益或使第三人得之者，亦同。
前二項之未遂犯罰之。
附件：原審判決書及簡易判決處刑書


司法院資訊處製作；財團法人民間司法改革基金會備份。
